臺灣高等法院刑事裁定
109年度抗字第1113號
抗  告  人  莊嘉權



上列抗告人因聲請定其應執行刑案件，不服臺灣士林地方法院中
華民國109年6月9日所為定執行刑之裁定（109年度聲字第765號
），提起抗告，本院裁定如下：
    主  文
抗告駁回。
    理  由
一、原裁定意旨略以：受刑人莊嘉權因違反槍砲彈藥刀械管制條
    例等2罪，先後經判處如附表所示之罪刑，先後經判決確定
    如附表所示。茲犯罪事實最後判決法院之檢察官聲請定其應
    執行刑，經審核認無不合，依刑事訴訟法第477條第1項、刑
    法第53條、第51條第5款，以裁定定其應執行刑為有期徒刑2
    年4月。至於附表編號2所示之罪併科罰金部分，因受刑人所
    犯如附表所示各罪，僅編號2之罪宣告併科罰金，自不生定
    執行刑之問題等語。
二、抗告意旨略以：連續犯之規定廢除後，對刑事犯罪採一罪一
    罰，在定執行刑時，除不得逾越法律所規範之內、外部界限
    外，尚應受比例原則、公平公正原則所拘束，並非單純刑之
    累加。原裁定就抗告人所犯附表編號1(有期徒刑7月)、附表
    編號2（有期徒刑1年10月）定應執行刑，僅將2罪遞減1月，
    違反責任遞減原則、比例原則及罪刑相當原則，懇請降低合
    併刑度等語。
三、按數罪併罰，分別宣告多數有期徒刑者，於各刑中之最長期
    以上，各刑合併之刑期以下，定其刑期，但不得逾30年，刑
    法第51條第5 款定有明文。乃因刑罰之科處，應以行為人之
    責任為基礎，考量人之生命有限，刑罰對被告造成之痛苦程
    度，係以刑度增加而生加乘效果，而非等比方式增加，如以
    實質累加方式執行，刑責恐將偏重過苛，不符現代刑事政策
    及刑罰之社會功能，故透過定應執行刑程序，採限制加重原
    則，授權法官綜合斟酌被告犯罪行為之不法與罪責程度、各
    罪彼此間之關聯性（例如數罪犯罪時間、空間、各行為所侵
    害法益之專屬性或同一性、數罪對法益侵害之加重效應等）
    、數罪所反應被告人格特性與傾向、對被告施以矯正之必要
    性等，妥適裁量最終具體應實現之刑罰，以符罪責相當之要
    求。因此，法院於酌定執行刑時，應體察法律恤刑之目的，
    為妥適之裁量，俾符合實質平等原則，否則有悖於公平正義
    ，即有裁量權行使不當之違失。又數罪併罰之定應執行之刑
    ，係出於刑罰經濟與責罰相當之考量，並非予以犯罪行為人
    或受刑人不當之利益，為一種特別的量刑過程，相較於刑法
    第57條所定科刑時應審酌之事項係對一般犯罪行為之裁量，
    定應執行刑之宣告，乃對犯罪行為人本身及所犯各罪之總檢
    視，除應考量行為人所犯數罪反應出之人格特性，並應權衡
    審酌行為人之責任與整體刑法目的及相關刑事政策，在量刑
    權之法律拘束性原則下，依刑法第51條第5 款之規定，採限
    制加重原則，以宣告各刑中之最長期為下限，各刑合併之刑
    期為上限，但最長不得逾30年，資為量刑自由裁量權之外部
    界限，並應受法秩序理念規範之比例原則、平等原則、責罰
    相當原則、重複評價禁止原則等自由裁量權之內部抽象價值
    要求界限之支配，使以輕重得宜，罰當其責，俾符合法律授
    與裁量權之目的，以區別數罪併罰與單純數罪之不同，兼顧
    刑罰衡平原則（最高法院100 年度台上字第21號、105 年度
    台抗字第715 號裁判要旨參照）。末按執行刑之量定，係事
    實審法院自由裁量之職權，倘其所酌定之執行刑，並未違背
    刑法第51條各款或刑事訴訟法第370 條第3 項等所定之方法
    或範圍（即法律之外部性界限），亦無明顯違背公平、比例
    原則或整體法律秩序之理念及法律規範之目的（即法律之內
    部性界限）者，即不得任意指為違法或不當（最高法院 108
    年度台抗字第89號裁判要旨參照）。　
四、經查：
  　原審法院依檢察官之聲請，以附表編號1、2所示各罪所宣告
    之有期徒刑為基礎，衡酌抗告人所犯數罪類型、犯行間時間
    關連性及整體犯行的應罰適當性，各罪之不法性及貫徹刑法
    量刑之理念規範，適用限制加重原則之量刑原理，於各有期
    徒刑中之最長期(即1年10月)以上，各刑合併之刑期(即2年5
    月)以下，定其應執行之刑為有期徒刑2年4月，顯已給予抗
    告人適度之刑罰折扣，並未逾越法律外部性界限，且符合法
    律授予裁量權之目的，與所適用法規目的之內部性界限亦屬
    無違；另就附表編號2併科罰金部分，並已說明因僅一罪宣
    告併科罰金，就該罰金部分無定執行刑之問題，應依原判決
    宣告之刑併執行之。是審酌附表編號1、編號2所示犯罪類型
    不同，犯行間亦無關連性，是原審酌定之執行刑，並未違背
    刑法第51條第5款之規定，亦無明顯違背公平、比例原則或
    整體法律秩序之理念，核屬法院裁量職權之適法行使，於法
    並無違誤。抗告意旨所指個案所定執行刑減免之情形，係法
    官酌量具體案件不同情節之結果；另執行刑之酌定，尤無必
    須按一定比例、折數衡定之理，自無從比附援引他案量刑，
    指摘原裁定不當。從而，抗告意旨指摘原裁定定刑不當，並
    請求從輕定刑云云，自無可採。本件抗告為無理由，應予駁
    回。
據上論斷，應依刑事訴訟法第412條，裁定如主文。
中　　華　　民　　國　　109 　年　　7 　　月　　17　　日
                  刑事第十三庭審判長法  官  王國棟
                                    法  官  曹馨方
                                    法  官　呂煜仁
以上正本證明與原本無異。
如不服本裁定，應於收受送達後5 日內向本院提出再抗告狀。
                                    書記官　林廷佳
中　　華　　民　　國　　109 　年　　7 　　月　　17　　日